臺灣高等法院刑事判決　　　　　　　　　　　　　　　九十一年度交上訴字第五號
　　上　訴　人　　臺灣桃園地方法院檢察署檢察官
　　上　訴　人
　　即　被　告　　乙○○
　　選任辯護人　　林清漢
　　輔　佐　人　　丙○○○
右上訴人因被告業務過失致死案件，不服臺灣桃園地方法院九十年度交訴字第九八號
，中華民國九十年十月十二日第一審判決（起訴案號：臺灣桃園地方法院檢察署八十
九年度偵字第一五七二二號）提起上訴，本院判決如左：
    主  文
原判決撤銷。
乙○○從事業務之人，因業務上之過失致人於死，處有期徒刑柒月。
    事  實
一、乙○○乃「勇將通運有限公司」所僱用載運貨品之司機，為從事駕駛業務之人，
    於民國（下同）八十九年五月二十一日凌晨一時許，將「勇將通運有限公司」所
    有車牌號碼ＦＶ─九五五號營業聯結車及車牌號碼Ｌ七─七八號車斗，駛至桃園
    縣平鎮市○○路○段五一一號前二十五公尺之白色路面邊線右側時，原應注意不
    得利用道路放置拖車，且停於路邊之車輛，在照明不清之道路，應顯示停車燈光
    或反光標識，以防後方來車之追撞，而依當時路面鋪設柏油、乾燥、無缺陷、無
    障礙物等情況，並無不能注意之情事，且該路段當時光線昏暗，照明不清，乙○○竟疏未注意顯示停車燈光或反光標識，貿然將車停放該道路上即行離去。迨同
    日凌晨二時七分許，騎乘車牌號碼ＡＲＢ─三０七號重型機車由楊梅往中壢方向
    行駛適行至該路段之庚○○，因疏未注意車前狀況，自後追撞前開營業聯結車之
    車斗左後方，致庚○○之腦損傷、顱骨及顏面骨骨折，而當場死亡。
二、案經庚○○之父己○○及母丁○○訴由桃園縣警察局桃園分局報請相驗後，由臺
    灣桃園地方法院檢察署檢察官自動檢舉偵查起訴。
    理  由
一、訊據被告乙○○，固坦承於右揭時、地將前開聯結車停放上址，惟矢口否認有何
    過失，辯稱：（一）其將上開聯結車靠路邊停放在白色實線以外，並未佔用車道
    ，且當時雖為夜間，然該路段距加油站之距離甚近，加油站有燈光照明，其並無
    庸另顯示停車燈光或反光標識；（二）其於未經有偵查犯罪職權之機關或公務員
    發覺前，即委託離事發現場約二十九點一公尺處之加油站員工戊○○（原審判決
    書記載為連銘順）打電話向警報案自首，而接受裁判云云。
二、經查：
（一）右揭事實，業據被害人庚○○之父己○○、母丁○○指訴綦詳，並有桃園縣警
      察局道路交通事故調查表一紙、車禍現場照片六幀在卷足稽。被告就將上開聯
      結車停放上址之事實，亦供承不諱。且經臺灣桃園地方法院檢察署檢察官到場
      勘驗結果，上址路面白色實線至道路邊緣與人行道相接處尚有三點七公尺寬度
      ，前開聯結車停放處平時除供自用小客車停放外，係屬機車慢車道使用，雖可
      停放小型車輛，惟不得停放大型拖車，亦有勘驗筆錄附卷可憑。參以道路交通
      標誌標線號誌設置規則第一百八十三條「路面邊線，用以指示路肩或路面外側
      邊緣之界線」之規定，被告將聯結車停放於白實線右側，仍屬停放於車道上。
      而依道路交通安全規則第一百四十條第四款「任何人不得利用道路放置拖車」
      ，及第二條第一項第十三款「聯結車係指汽車與重型拖車所組成之車輛」之規
      定，聯結車自應不得停放於道路上。被告於警訊之初係供稱其將上開聯結車停
      放在上址後即回家洗澡（八十九年五月二十一日警訊筆錄），嗣於偵查及原審
      審理中則均改稱乃因身體不適，始暫將聯結車停放於該處，雖前後所辯不一，
      仍屬將聯結車停放在道路上。
（二）本件事故發生之時間為夜間凌晨二時許，而被告停放上開聯結車之路段，附近
      除加油站及路燈等之燈光外，其餘商家如匯豐汽車公司等均已打烊，招牌燈關
      閉，應屬照明不清之路段一節，業據在現場處理之警員甲○○及適巡邏路過上
      址之警員壬○○、辛○○，於本院調查時先後到庭結證稱：「我接到勤務台通
      知，趕到現場。．．．該路段路邊沒有路燈，路燈是在分隔島上，路邊沒有住
      戶，只有樹，右前方只有一個加油站，對面也有一個加油站，光線並非很亮，
      對面有個中古車商，招牌燈已關了，至於月色如何，我沒有注意到。」、「那
      段路到分局間全路段都很暗，當天氣候不好陰天，我也沒有看到月亮，那條路
      上只有加油站有燈光，所以發生碰撞地點之光線是相當不好。」（本院九十一
      年三月一日訊問筆錄）、「我是巡邏凌晨零時到二時之時段，經過車禍現場處
      ，因天色昏暗，那地方沒有路燈也沒有商店，我看到時是一個人和機車掛在拖
      車之後輪上。（問：對於被告說當天是農曆十五、十六日，月色很明亮，是否
      如此？）沒有，天色很昏暗。現場離同向約五十公尺有一個加油站，到加油站
      那地方就有燈光，斜對面也有一個加油站。」（本院九十一年三月十五日訊問
      筆錄）等語。而停於路邊之車輛，遇晝晦、風沙、雨雪、霧靄時，或在夜間無
      燈光設備或照明不清之道路，均應顯示停車燈光或反光標識，道路交通安全規
      則第一百十二條第一項第十三款定有明文。被告未顯示停車燈光或反光標識，
      顯有過失甚明。雖證人戊○○證稱：「我在加油站上班，被告是我公司之簽帳
      公司，他常來加油，當天他說他身體不舒服，去換洗一下馬上回來，因他把砂
      石車開進住宅區不方便，所以他把砂石車停在路邊跟我借轎車，他車停在我加
      油站的對面，我加油站對面也有加油站，所以他停車的地方光線很亮」云云，
      惟經臺灣桃園地方法院檢察署檢察官會同桃園縣警察局交通隊及宋屋派出所員
      警於八十九年十二月十一日晚間八時五十分許到現場勘驗，肇事地點距加油站
      入口為二十九點一公尺，此有勘驗筆錄在卷可查，足徵被告停放車輛之地點距
      加油站處尚有一段距離。況被害人庚○○所騎乘之機車係由楊梅往中壢之方向
      行駛，縱加油站之燈光明亮，惟加油站係設於被告停車處之右前方，被告停放
      聯結車之車斗高度足以阻擋被害人庚○○之前方視野及加油站之燈光亮度，應
      以證人甲○○、壬○○及辛○○等警員之證詞較符合當時之情狀，證人戊○○
      之證詞則未足採憑。
（三）至被告辯稱其於肇事後，於未經有偵查犯罪職權之機關或公務員發覺其為犯人
      前，即委託離肇事地點約二十九點一公尺處之加油站員工戊○○打電話向警報
      案自首，而接受裁判一節，雖據證人戊○○到庭作相同之證述，惟非但與證人
      甲○○、壬○○、辛○○等人於本院調查時依序所證稱：「我接到勤務台通知
      ，趕到現場，我先照相再回來巡邏車拿紙及皮尺，我在處理當中看到有一個人
      站在那裏，我問他你是何人？他告訴我他是車主。（問：你要離開之前值班所
      接之二通電話內容如何？）我不知道，是值班接的，我當時是巡邏勤務，當時
      只有告訴該處有發生車禍，但沒有講肇事者是誰。（問：值班警員是否有說有
      人委託報案？）沒有。」、「撞到時，我剛好巡邏經過該處，我最先發現該車
      禍，我開車往前經過約五十公尺就看到巡邏車，我是在警備隊，是不參與處理
      的。」（本院九十一年三月一日訊問筆錄）、「我們用無線電通知勤務中心，
      勤務中心通知派出所來處理，我們去時現場都沒有人，我們有把這個事交給派
      出所之警員後我們才離開，現場只有我與壬○○在，我沒有看到拖車之駕駛人
      。」（本院九十一年三月十五日訊問筆錄）等語，均不相符；且證人戊○○係
      「勇將通運有限公司」所簽約之加油站員工，其證詞偏頗，已在所難免，所證
      事故發生地點之照明情形良好，復與前揭三名警員證述之情節相左，其證詞自
      未可採據。
（四）依卷附道路交通事故調查報告表所載，本件事故發生之際，上址路面鋪設柏油
      、乾燥、無缺陷、無障礙物，顯無不能注意之情事，被告夜間將聯結車違規佔
      用慢車道停車，且未顯示停車燈光或反光標誌，影響夜間機車行車安全，乃本
      件肇事之次因，臺灣省車輛行車事故覆議鑑定委員會亦同此認定，有該委員會
      八十九年九月二十七日府覆議字第八九一五二七號函在卷可參，堪認被告有過
      失甚明。至臺灣省桃園縣區車輛行車事故鑑定委員會八十九年八月十一日八九
      府車鑑桃字第八九０七九一號鑑定意見書以被告佔用慢車道停車，及被害人疏
      未注意車前狀況，自後追撞停車，同為肇事原因，尚欠明確，應再予釐清。又
  被害人確係因本件車禍，致腦損傷、顱骨及顏面骨骨折，而當場死亡，亦經臺
      灣桃園地方法院檢察署檢察官督同法醫師相驗屬實，製有勘驗筆錄、相驗屍體
      證明書及驗斷書等附卷可憑。被告之過失行為與被害人之死亡結果間，確有相
      當因果關係。雖被害人庚○○騎乘機車未注意車前狀況，自後追撞停車，違反
      道路交通安全規則第九十四條第三項之規定，亦有過失，惟被告之上開過失責
      任並未因此而解免。本件事證明確，被告前開所辯，顯係飾卸、避就之詞，不
      足採信，其過失犯行洵堪認定。
三、查被告係以駕駛聯結車為業，乃從事駕駛業務之人，核其所為，係犯刑法第二百
    七十六條第二項之業務過失致死罪。
四、原審對被告予以論罪、科刑，固非無見；惟查，原判決：（一）認定被告已囑請
    戊○○撥打電話報案，符合自首之要件，援引刑法第六十二條之規定予以減刑；
    （二）以被告與被害人之所為，同係本件肇事原因，未分別肇事主因及次因，均
    有未合。檢察官據告訴人之請求，提起上訴意旨指摘及此，為有理由，應由本院
    予以撤銷改判。被告提起上訴仍執陳詞，否認有過失，為無理由。爰審酌被告犯
    罪之手段、過失程度、所生損害及於犯罪後迄未與被害人之家屬達成和解之態度
    等一切情狀，量處如主文第二項所示之刑。
據上論斷，應依刑事訴訟法第三百六十九條第一項前段、第三百六十四條、第二百九
十九條第一項前段，刑法第二百七十六條第二項，罰金罰鍰提高標準條例第一條前段
，判決如主文。
本案經檢察官曾忠己到庭執行職務
中    華    民    國      九十一      年      八      月        六      日
                              台灣高等法院刑事第六庭
                                  審判長法  官  陳  春  秋
                                        法  官  高  明  哲
                                        法  官  王  麗  莉
右正本證明與原本無異。
如不服本判決應於收受送達後十日內向本院提出上訴書狀，其未敘述上訴之理由者並
得於提起上訴後十日內向本院補提理由書（均須按他造當事人之人數附繕本）。
                                        書記官  蘇  秋  
中    華    民    國      九十一      年      八      月        六      日
附錄本判決論罪科刑法條全文
刑法第二百七十六條第二項
從事業務之人，因業務上之過失犯前項之罪者，處五年以下有期徒刑或拘役得併科三
千元（現已提高十倍為三萬元）以下罰金。
